【裁判字號】    89,自,400
【裁判日期】    891212
【裁判案由】    侵占
【裁判全文】
臺灣板橋地方法院刑事判決                          八十九年度自字第四００號
    自  訴  人  乙○○
    被      告  甲○○
右列被告因侵占案件，經自訴人提起自訴，本院判決如左：
    主  文
甲○○無罪。
    理  由
一、自訴意旨略以；被告甲○○於民國（下同）八十七年九月十一日，向自訴人乙○
    ○承租車牌號碼Ｄ六─六四二號營業小客車一輛，雙方約定每日租金為新臺幣（
    下同）五百元，詎被告竟自八十八年九月十三日起至八十九年五月十九日止，積
    欠租金計九萬六千元，經自訴人迭次催索返還車輛，均置之不理，嗣並逃逸無蹤
    ，因認被告涉有刑法第三百三十五條第一項之侵占罪嫌云云。
二、按犯罪事實應依證據認定之，無證據不得推定其犯罪事實；又不能證明被告犯罪
    者，應諭知無罪之判決；刑事訴訟法第一百五十四條及第三百零一條第一項分別
    定有明文。
三、本件自訴人認被告涉有侵占罪嫌，無非以被告積欠上開租金及卷附身分證、駕照
    、租賃車契約書及催告函影本等為據，惟訊據被告甲○○堅決否認有侵占犯行，
    辯稱：伊向自訴人租用上開營業小客車後，係因嗣後生活發生困難，始未能完全
    繳清租金，並無侵占車輛之情事等語。
四、經查：被告自八十七年九月十一日向自訴人承租上開營業小客車起，迄八十八年
    九月十二日止，均未積欠自訴人何等租金，而八十八年九月十三日以後，雖屢有
    積欠租金之情形，惟仍有繳納部分租金，同時更自八十九年一月二十七日起至同
    年三月二十九日止，連續五次繳納租金計二萬七千五百元予自訴人等節，業據自
    訴人陳明在卷，核與被告供述之情節相符，並有經自訴人簽收之租金繳納紀錄影
    本一份附卷可稽，是被告租用上開營業小客車後，既已正常繳納租金達一年之久
    ，嗣雖有積欠租金情形，惟仍持續繳納部分租金，其後更曾連續繳納租金二月餘
    ，則其當時在主觀上是否確係具有不法所有之侵占意圖，已非無疑，且被告於八
    十九年五月十九日後，亦曾與自訴人接洽還車或繼續承租上開營業小客車事宜，
    嗣後已將該車返還予自訴人收受無訛等節，復據自訴人陳明在卷，足見被告於自
    訴人終止車輛租約後，仍有繼續謀求解決之道，最終並將該輛營業小客車返還予
    自訴人，此益徵其當時並無何等「變易持有為所有」之侵占犯意與犯行，要難僅
    以其因一時生活困難無力付清自訴人全部租金之客觀事態，即驟然推論其涉有何
    等侵占罪嫌。至卷附身分證、駕照、租賃車契約書及催告函等影本，雖得以證明
    被告有向自訴人承租上開營業小客車之事實，惟被告究竟是否確有侵占該輛營業
    小客車之行為，仍無由僅憑該等文件以資證明，自無從援引為不利於被告認定之
    依據，併此敘明。綜上所述，本件既無確切之證據足以證明被告在主觀上具有不
    法所有之侵占意圖，以及其在客觀上有「變易持有為所有」之侵占犯行，復查又
    無其他積極證據足資證明被告有自訴意旨所指之侵占犯行，揆諸前揭規定，要屬
    不能證明其犯罪，爰為無罪之諭知。
據上論斷，應依刑事訴訟法第三百四十三條、第三百零一條第一項，判決如主文。
中      華      民      國      八十九      年    十二    月    十二    日
                                        臺灣板橋地方法院刑事第二庭
                                            法  官  王  屏  夏
右正本證明與原本無異。
如不服本判決，應於判決送達後十日內，向本院提出上訴狀。
                                            書記官  楊  璧  華
中      華      民      國      八十九      年    十二    月    十六    日


司法院資訊處製作；財團法人民間司法改革基金會備份。
